臺灣板橋地方法院民事判決　　　　　　　 93年度訴字第355號
原　　　告　乙○○
被　　　告　甲○○
上列當事人間請求侵權行為損害賠償事件，經本院刑事庭裁定移
送民事庭（93年度簡附民字第2 號刑事附帶民事訴訟裁定），本
院於民國93年12月24日言詞辯論終結，判決如下：
    主  文
被告應給付原告新臺幣柒萬元，及自民國九十三年二月十三日起
至清償日止，按週年利率百分之五計算之利息。
訴訟費用由被告負擔百分之八，餘由原告負擔。
本判決所命給付部分得假執行，但被告如以新臺幣柒萬元為原告
供擔保後，得免為假執行。
原告其餘假執行之聲請駁回。
    事實及理由
一、原告主張：
　(一)被告基於妨害自由及恐嚇之犯意，於民國92年2月26日，在
    台北縣蘆洲巿民族路436巷24號1樓原告標得所有之房屋（以
    下簡稱「系爭建物」）前，以破壞鉗剪斷拆除工具氧氣線之
    強暴方式，妨害原告拆除門前鐵皮圍籬之權利，並向原告恫
    嚇稱：「要找很多人打妳」及「如果再拆，就要你好看」等
    加害原告生命及身體之事，使原告心生畏懼。案經臺灣板橋
    地方法院檢察署檢察官提起公訴，復經鈞院93年度簡字第27
    號刑事簡易判決判處拘役50日在案。
  (二)按因故意或過失，不法侵害他人之權利者，負損害賠償責任
　　。又不法侵害他人之身體、健康、名譽、自由、信用、隱私
  　、貞操，或不法侵害其他人格法益而情節重大者，被害人雖
    非財產上之損害，亦得請求賠償相當之金額。民法第184條
    第1 項前段、民法第195 條第1 項前段分別定有明文。原告
    因被告前述之侵權行為受有下列之損害：
    1.器材損失部分：原告因被告以破壞鉗剪斷拆除工具氧氣線
      ，致不堪使用，損失新台幣（下同）5,000元。
    2.營業損失部分：原告因被告妨害拆除門前鐵皮圍籬，致使
      原告無法依計畫將房屋出租收益，另停放於屋內茗昶營造
      有限公司（以下簡稱「茗昶公司」）所有之車號DX-6745
      中型貨車，亦因無法進出而蒙受營業損失。自92年2 月26
      日至同年10月7 日圍籬拆除日，共計224 日，約8 個月。
      按房租收益損失部分每月30,000元及車輛營業損失每日
      1,500 元計，共損失576,000 元。
    3.精神慰撫金部分：原告無端遭受恐嚇，心生畏懼，被告復
      多次尋釁，致原告受精神上之痛若，實非筆墨所能形容，
      就此請求被告賠償300,000元，策資憑藉。
　　綜上，原告共受有881,000元之損害，爰依侵權行為之法律
  　關係，請求被告給付881,000元，及自起訴狀繕本送達翌日
    即93年2 月13日起至清償日止，按週年利率百分之5 計算之
    利息。
二、被告則抗辯如次：
  (一)依據民法第149 條明文規定：對於現時不法之侵害，為防衛
    自己或他人之權利所為之行為，不負損害賠償之責。按防衛
    行為，為完全保護權利之必要行為，故認各權利人對於現時
    不法之侵害，有為此種行為之權利，不負損害賠償之責。民
    法第150 條明文規定：因避免自己或他人財產上急迫之危險
    所為之行為，不負損害賠償之責。民法第151 條明文規定：
    為保護自己權利，對於他人之財產毀損者，不負損害賠償之
    責。
  (二)被告為蘆洲市○○段320 地號、321 地號上土地共有人。於
    92年2 月26日上午10時11分左右，訴外人鍾光明、林天賀、
    張百清等3 人未經任何合法程序逕自違法拆除權屬他人所有
    位處蘆洲市○○段320 地號和蘆洲市○○段321 地號上之地
    上物（當日當時原告乙○○並不在現場）時，由訴外人李得
    連所委託之另一管理人張建永向警方報案，管理人張建永報
    案後才撥電話通知被告，當被告到場時，現場有訴外人李得
    連委託之管理人張建永，台北縣政府警察局蘆洲分局三民派
    出所警員周聰榮及鄧文福，訴外人亦即前述二筆土地所有權
    人李建興、訴外人李惠紅，而原告該日當時並不在現場，恐
    嚇之詞純係原告捏造加害。到場員警周聰榮和另一名警員當
    場制止鍾光明、林天賀、張百清等三人不法拆除行為，當警
    員離去後，鍾光明等3 人又再次繼續進行拆除，經第二次報
    案後，警員周聰榮等2 名警員又到現場再次制止不法拆除行
    為，時間已是中午十二點多，受託人張建永曾向到場警員表
    示提出毀損告訴，當時警員將鍾光明之姓名資料抄寫於其筆
    記本裡，並要當事人到蘆洲分局三民派出所製作筆錄。但因
    92年2 月26日下午一點被告經軍方要求需到國軍醫院為兒子
    辦理出院手續並親自帶返營區交給廖建興營長報到，由於時
    間上之急迫，鍾光明等三人經警方二次制止離去後，又開始
    動用乙炔切割器具強行拆除位處蘆洲市○○段320 、321 地
    號上他人所有之地上物，因為乙炔切割器具切割時會產生火
    發掉落，會傷害停放於遮雨棚下的車位承租人汽車車體烤漆
    表面，遮雨棚鋼架切割掉落會砸毀置其下車位承租人所有之
    汽車，被告受訴外人李得連之委託管理，基於善良管理人之
    責任，為保護他人之合法權利，避免他人財產上急迫之危險
    ，對於鍾光明等三人現時不法之侵害行為，情非得已，剪斷
    乙炔切割器具之聯接管線，阻止鍾光明等人現時不法侵害他
    人之權利及避免他人財產上急迫之危險所為之行為，應屬正
    當防衛。
  (三)鈞院93年度簡上字第99號刑事判決書理由欄第三項載述：原
    告、鍾光明夫妻僱請工人拆除之遮雨棚和鐵皮界籬係坐落李
    得連、被告等人共有之土地上，原告對該地上物並無所有權
    ，自無擅將坐落他人土地上之地上物拆除之權利，是以，原
    告並無拆除其房屋前鐵皮界籬和遮雨棚之正當權利。又上開
    判決書事實欄第一項內載：被告於92年2 月26日經張建永轉
    告得知原告及其夫鍾光明所僱請之工人張百清、林天賀正在
    拆除原告所有房屋前坐落李得連、被告等人共有土地上之他
    人所有之地上物即遮雨棚及鐵皮界籬。依據民法第790 條規
    定：土地所有人得禁止他人侵入其內。原告與其夫鍾光明和
    僱請工人張百清、林天賀等人並無任何適法原因得以侵入他
    人土地內，更無任何正當權利得以拆除他人所有土地上之地
    上物。被告為防衛財產權依法禁止他人入侵私有土地內，並
    排除他人不法之現時侵害，合法有據。
  (四)鈞院刑事庭審理時就原告於92年2 月26日當時是否在場，採
    用與原告間有僱傭關係之拆除工人張百清、林天賀等人之證
    詞及承辦警員周聰榮之時間很久，情況有點記不起來之模糊
    證詞，而應審酌其他證人而未審酌，顯違證據法則。原告於
    93 年3月16日下午2 點50分刑事庭訊時，原告業已自認其當
    時並不在場，當日審理受命法官也向被告說明原告就其不在
    場自從檢察署起就不爭執。93年7 月7 日上午9 時50分庭訊
    時，證人林天賀就原告在場與否，亦證稱其並不清楚，證人
    張百清同日庭訊時亦證稱氧氣線剪斷後就各自離去，顯見氧
    氣線剪斷之後被告並無任何恐嚇行為，刑事庭所為之認定顯
    與事實不符。
  (五)原告主張器材損失部分：
    依據公司法第8條明文規定：本法所稱公司負責人：在有限
    公司為董事。原告乙○○並非茗昶公司之法定代理人，就原
    告主張茗昶公司的部份，當無法律保護要件，有當事人不適
    格之違法。又原告僱請工人（正在拆除）他人所有土地上之
    他人所有之地上物，被告基於財產權之防衛，對於現時不法
    之侵害，為防衛自己或他人之權利所為之行為，當屬正當防
    衛。又原告所主張乙炔切割器具之聯接管線並非新品，其主
    張以新品價金請求而未折舊計算顯非合理。又損害賠償之方
    法應以恢復狀為原則，聯接管線之接合可用雙接器復原顯無
    更換新品之必要。器材之損害請求權屬公司法人之法定代理
    人，原告並非該公司之法定代理人，其主張顯非適法。
  (六)按因犯罪而受損害之人，於刑事訴訟程序固得提起附帶民事
    訴訟，對於被告請求回復其損害。但其請求之範圍，依民法
    之規定。此之所謂請求之範圍依民法之規定，非僅指賠償方
    法，其損害賠償請求權是否成立，行使此項請求權應否准許
    ，亦應包括在內。又行使侵權行為之損害賠償請求權，其被
    害人不主張自己具有不法之情事，而請求加害人賠償。此乃
    因請求人之一方既有不法之情事，已為法律所不容於先，如
    仍許其得請求他方賠償其損害，無異助長請求人之一方不法
    原因事實之發生及擴大，自為法律所不許。原告與其夫後於
    92年4 月3 日再度僱請工人拆除他人所有土地上之他人所有
    之地上物，時間上之緊接，顯見其並無心生畏懼，原告主張
    精神撫慰金部分顯非合理，其損害實際情形亦未列明且請求
    顯然過高。
  (七)原告於事發當日並不在現場，當時現場處理是訴外人張建永
    ，被告係受託管理共有土地上之他人所有之地上物，受通知
    後到場，原告當時既不在現場，被告顯不可能言詞恐嚇原告
    。原告復非蘆洲市○○段320 、321 地號之土地所有權人，
    當無共有權利可言。原告主張依據侵權行為損害賠償法律關
    係所為之請求，顯然不合法亦無理由，應予駁回。如受不利
    之判決，願供擔保請准宣告免為假執行。
三、原告主張被告右開恐嚇之犯罪事實，經提出刑事告訴，嗣經
    臺灣板橋地方法院檢察署92年度偵字第19021號偵查提起公
    訴後，復經本院93年度簡字第27號、93年度簡上字99號刑事
    判決判處拘役40日，易科罰金以銀元300 元折算1 日確定等
    情，被告雖否認其有前述恐嚇之行為，並辯稱：原告於事發
    當時並未在場。且被告為防衛財產權依法禁止他人入侵私有
    土地內，並排除他人不法之現時侵害，合法有據云云。惟查
    ：
  (一)被告之恐嚇行為，經刑事判決認定事實如下：緣被告明知系
    爭房屋原係訴外人李得連所有，業由原告於91年8月間經法
    院拍賣程序取得房地之所有權。詎被告於92年2月26日上午
    某時許，經其弟張建永轉告得知原告及其夫鐘光明所僱請之
    工人張百清、林天寶正在拆除前開原告所有房屋門前之坐落
    台北縣蘆洲巿民權段320、322地號李得連、被告等人共有土
    地上之遮雨棚鐵皮界籬，隨即手持電纜剪一支趕抵上址後，
    竟基於恐嚇危害安全之犯意，在系爭建物前，向原告、鐘光
    明二人恫嚇稱；「要找很多人打你」、「如果再來拆，就要
    你好看」等加害渠等生命、身體之言語，使原告及鐘光明心
    生畏懼，致生危害於渠二人之安全。嗣工人張百清、林天賀
    將拆除工具收置於貨車上時，被告復持前開電纜剪，將貨車
    上之氧氣線剪斷（毀損部分未據告訴）後，始行離去。被告
    因前開恐嚇行為，經本院判處拘役40日，如易科罰金，以銀
    元300 元折算一日確定，有本院93年度簡字第27號、93年度
    簡上字第99號刑事判決各一件附卷可稽（見本院卷第5 至7
    頁、第100 頁至102 頁），業據本院調閱該刑事案卷核實無
    訛。
  (二)被告在系爭建物前，向原告、訴外人鐘光明二人恫嚇稱：「
    要找很多人打你」、「如果再來拆，就要你好看」等加害渠
    生命、身體等之言語，使渠二人心生畏懼，致生危害於安全
    等事實，業據原告於警詢、檢察官偵查中及本院刑事庭審理
    時指訴歷歷，核與張百清、林天賀於警詢、檢察官偵查中及
    本院刑事案件審理時所為之證述，暨訴外人鐘光明於本院刑
    事案件審理時所為之指證情節均相符合，復有拆除工具氧氣
    線及被告手持電纜剪之現場照片三張附於刑事案卷可資佐證
    ，應可採信。再者，參酌承辦警員周聰榮於前開刑事案件審
    理時證稱：「（被告問：九十二年二月二十六日到蘆洲市○
    ○路四三六巷二十四號處理現場，在現場有無看到乙○○？
    ）有。」、「（被告問：請證人回憶一下，另有一次是四月
    三日，我所問的是二月二十六日，現場看到幾人在場，乙○
    ○有無在場？）時間很久，情況有點記不起來。當時在場有
    哪些人，當時在場記不起來。」等情（參見本院93年度簡上
    字第99號93年7 月7 日審判筆錄），可見在當時抵達現場處
    理之警員周聰榮之印象中原告應在現場，但其記憶已有模糊
    ，是以，其證詞尚無足據為對被告有利之認定。至於，訴外
    人張建永雖於該刑事案件審理時到庭證稱：「被告之間和拆
    除工人、鐘先生沒有對話。」云云（參見本院93年度簡上字
    第99號93年7 月7 日審判筆錄），惟查，張建永與被告間係
    兄弟關係，且被告當日係經由張建永之通知而抵達現場等情
    ，已如前所述，是張建永證言之可信度，已令人存疑，況且
    ，前揭原告、張百清、林天賀、鐘光明均已明確指證親自在
    場聽聞被告出言恐嚇，顯與張建永所為之證述不同，足認張
    建永所述係迴護附和被告之詞，要難採信。綜上，被告有恐
    嚇原告之侵害行為，至為灼然。至於被告辯稱：原告於93
    年3 月16日下午2 點50分刑事庭訊時，原告業已自認其當時
    並不在場，當日審理受命法官也向被告說明原告就其不在場
    自從檢察署起就不爭執云云，為原告所否認，被告復未舉證
    證明為真，核與上揭刑事判決認定之事實迥異，自難採信。
  (三)對於現時不法之侵害，為防衛自己或他人之權利所為之行為
    ，不負損害賠償之責。但已逾越必要程度者，仍應負相當賠
    償之責。民法第149條定有明文。所謂正當防衛，乃對於現
    時不法之侵害為防衛自己或他人之權利，於不逾越必要程度
    範圍內所為之反擊行為。又此反擊行為，必加損害於侵害人
    ，始生正當防衛之問題。被告為系爭建物前之土地即坐落台
    北縣蘆洲巿民權段320、322地號土地之共有人，固據其提出
    地籍圖謄本一紙、土地登記簿謄本二件為證（見本院卷第16
    至18頁），惟查，被告在系爭建物前，向原告恫嚇稱：「要
    找很多人打你」、「如果再來拆，就要你好看」等語，觀之
    被告之上開恐嚇言詞及語氣，在社會一般通念上，信一般有
    理解事務能力之人均得明其意涵，而因此心生畏佈恐懼，致
    生危害於安全，並無其他變態事實得認原告可獨例外，難謂
    被告無實質之惡意，則被告恐嚇之行為，從利益權衡之觀點
    ，自不符合「保護合法利益」之免責要件，亦難認被告前開
    陳述屬於正當防衛範圍。被告辯稱其行為屬正當防衛，並無
    故意或過失侵害原告權益云云，洵不足採，堪信原告主張上
    情為真。被告之故意行為，與原告之受精神上痛苦之損害結
    果，實有相當因果關係，原告主張被告應負侵權行為責任，
    核屬有據。
四、按因故意或過失，不法侵害他人之權利者，負損害賠償責任
    。不法侵害他人之身體、健康、名譽、自由、信用、隱私、
    貞操，或不法侵害其他人格法益而情節重大者，被害人雖非
    財產上之損害，亦得請求賠償相當之金額。其名譽被侵害者
    ，並得請求回復名譽之適當處分，民法第184 條第1 項前段
    、195 條第1 項分別定有明文。復按所謂相當金額，應以實
    際加害情形與被害人名譽受損情節是否重大，以及加害人、
    被害人之身分、地位、經濟狀況等加以判斷。本件被告以加
    害身體之事，恐嚇原告，致生危害於安全之事實，業如前述
    ，原告之意思決定自由之人格權，致受損害，則原告本於侵
    權行為之法律關係請求被告賠償慰撫金，揆諸前揭規定，核
    無不合，是本院審酌原告畢業於高雄縣樂育高中，現任其夫
    鐘光明經營茗昶公司之股東、佛教慈濟基金會志工，育有1
    子1
    並育有1 子2
    產等情，有凱華實業股份有限公司離職證明書暨薪資明細等
    影本各1 紙、茗昶營造有限公司股東名冊影本1 紙、佛教慈
    濟基金會證件影本1 紙、戶口名簿影本1 紙、台北巿舊貨業
    職業工會繳費收據影本1 紙、稅務電子閘門財產所得調件明
    細表1 件附卷可稽（見本院卷第49、50頁、第65至68頁、第
    81 至84 頁），均有相當之學歷與經濟能力；參以原告因被
    告上揭恐嚇言語致心理畏懼、被告侵權行為之態樣、可歸責
    程度，及原告客觀上所受之損害等情，認原告請求被告賠償
    非財產上損害，以70,000元為適當。
五、原告另主張被告基於妨害自由之犯意，於92年2 月26日，在
    系爭建物前，以破壞鉗剪斷拆除工具氧氣線之強暴方式，妨
    害原告拆除門前鐵皮圍籬之權利，致氧氣線不堪使用，損失
    5,000 元。伊又因被告妨害拆除門前鐵皮圍籬，致無法依計
    畫將房屋出租收益，另停放於屋內茗昶公司所有之車號DX-6
    745 中型貨車，亦因無法進出而蒙營業損失。自92年2 月26
    日至同年10月7 日圍籬拆除日，共計224 日，約8 個月。按
    房租收益損失部分每月30,000元及車輛營業損失每日1,500
    元計，共損失576,000 元等事實，業據提出照片四幀、房屋
    租賃契約書影本一件、錫哥五金有限公司出貨單影本一紙為
    證（見93年度簡附民字第2 號卷第4 至11頁、本院卷第23頁
    ），但為被告所否認，辯稱其係基於正當防衛，始破壞氧氣
    線。又原告非該器材之所有權人自不得請求被告賠償等語。
    經查：
  (一)按不法毀損他人之物者，應向被害人賠償因物毀損所減少之
    價額，民法第196 條定有明文。被告於右開時地剪斷氧氣線
    ，固為其所自認在卷，惟查，該氧氣線係訴外人茗昶公司所
    有之財產，原告雖為該公司之股東，亦僅得代理茗昶公司向
    被告請求賠償，惟原告主張其係以其名義向被告賠償（見本
    院93年12月24日言詞辯論筆錄，本院卷第91頁），則遭被告
    剪斷之氧氣線既為訴外人茗昶公司所有而非原告所有，則原
    告之財產權並未受被告之侵權行為而受有損害，自不得請求
    被告賠償，其請求被告賠償5,000 元，核屬無據。
  (二)次按侵權行為所發生之損害賠償請求權，以有故意或過失不
    法侵害他人之權利為其成立要件，此觀民法第一百八十四條
    之規定自明。若其行為並無故意或過失，或其行為與損害之
    間無相當因果關係者，均無令負侵權行為損害賠償責任之可
    言。所謂相當因果關係，係指無此行為，雖必不生此損害，
    有此行為，通常即足生此損害，是為有因果關係，而如無此
    行為，必不生此損害，有此行為，通常亦不生此損害，自無
    因果關係之情形。原告主張被告基於妨害自由之犯意，於92
    年2 月26日，在系爭建物前，以破壞鉗剪斷拆除工具氧氣線
    之強暴方式，妨害原告拆除門前鐵皮圍籬之權利等語，惟查
    ，原告、訴外人鐘光明夫妻僱請工人拆除之系爭房屋門前之
    遮雨棚及鐵皮界籬，係坐落台北縣蘆洲市○○段320 、322
    地號被告、李得連等人共有土地上等情，業經被告提出地籍
    圖謄本1 紙、土地登記簿謄本2件為證（見本院卷第16至18
    頁）。又本院93年度簡上字第99號刑事判決亦認定：「．．
    ．．。又告訴人乙○○（即本件原告）亦不否認前開遮雨棚
    及鐵皮界籬並非其所興建，對該地上物並無所有權，且雇工
    拆除圍籬時僅有徵得土地共有人之一李廖麗月之同意等情，
    是以，縱使該遮雨棚及鐵皮界籬係屬違建或確實已影響其車
    輛之通行，惟乙○○等人既未經所有權人之同意，自無擅將
    坐落他人土地上之他人所有之地上物拆除之權利。是以，告
    訴人乙○○既無拆除其房屋門前鐵皮界籬之正當權利存在，
    從而，被告前揭持電纜剪將氧氣線剪斷之行為，自與刑法第
    三百零四條第一項強制罪之構成要件未合。．．．．」，有
    該判決1 件附卷可稽（見本院卷第100 頁至102 頁），原告
    復未舉證證明被告有何妨害自由之行為，其主張難信為真正
    。再者，被告雖剪斷氧氣線，衡諸常情，不致使原告所有之
    系爭房屋無法出租或茗昶公司所有之車號DX-6745 中型貨車
    ，亦因無法進出而蒙營業損失，是以，縱使原告主張被告有
    妨害自由之行為為真正，但其所主張之損害與被告妨害自由
    之行為間，亦無相當相果關係，原告請求賠償其所受損害，
    自非正當。
六、綜上所述，原告爰依侵權行為損害賠償之法律關係，請求被
    告給付70,000元，洵屬正當，應予准許，逾此部分之請求，
    為無理由，應予駁回。
七、本件判決之基礎已臻明確，被告聲請調閱刑事庭審訊錄音及
    訊問證人周聰榮、鄧文福、李建興、李惠紅，核無必要，應
    予駁回。兩造其餘之攻擊防禦方法及陳述，均經斟酌，核與
    判決之結果不生影響，爰不一一論述，附此敘明。
八、假執行之宣告：
　　本判決第一項於原告勝訴部分所命給付之金額，未逾五十萬
    元，應依民事訴訟法第389 條第1 項第5 款之規定，依職權
    宣告假執行。但被告陳明願供擔保，聲請宣告免為假執行，
    核無不合，爰酌定相當之擔保金額宣告之。至於原告敗訴部
    分，其假執行之聲請，失所附麗，併駁回之。
九、訴訟費用負擔之依據：民事訴訟法第79條。
中　　華　　民　　國　　94　　年　　1 　　月　　14　　日
                  民事第二庭    法　官　徐福晉
以上正本係照原本作成
如對本判決上訴，須於判決送達後20日內向本院提出上訴狀
中　　華　　民　　國　　94　　年　　1 　　月　　14　　日
                                書記官　張玉如
